臺灣臺東地方法院刑事判決　　　　　　　　96年度訴字第58號
公　訴　人　臺灣臺東地方法院檢察署檢察官
被　　　告　乙○○
　　　　　　　　　　（另案於臺灣臺東監獄武陵分監執行中）
指定辯護人　本院公設辯護人甲○○
上列被告因強盜案件，經檢察官提起公訴（96年度偵字第168號）
，本院判決如下：
    主  文
乙○○共同意圖為自己不法之所有，攜帶兇器，以脅迫至使不能
抗拒，而取他人之物，處有期徒刑柒年肆月。
    事  實
一、乙○○因缺錢花用，竟與綽號「阿元」之姓名、年籍不詳之
    成年男子共同基於意圖為自己不法所有之犯意聯絡，於民國
    94年11月22日上午6 時許，先由乙○○攜帶其所有之在客觀
    上具有危險性足以對人之生命、身體、安全構成威脅，可供
    作兇器使用之刀子1 把（未扣案），再由阿元騎乘不詳車牌
    號碼之機車，載同乙○○前往由丁○○所經營臺北縣三重市
    ○○街32號「7-11便利超商」，推由乙○○持上揭刀子進入
    「7-11便利超商」內，阿元則將機車停於店門口並坐於機車
    上，在場負責把風，並準備隨時接應乙○○強盜財物後逃逸
    。乙○○進入店內後，佯裝購買塑膠袋，待店員楊傑中打開
    收銀機之際，乙○○即取出預藏上揭刀子，持刀子抵住楊傑
    中之脖子，喝令楊傑中「不要動」，致使楊傑中不能抗拒，
    乙○○即侵入櫃臺，搜刮收銀機內現金新臺幣13,000元，得
    手後即離開便利商店，搭乘在店外接應之阿元所騎乘之上開
    機車一起逃離現場，所得之款項則朋分花費殆盡，嗣經警在
    收銀機零錢盒上採得指紋，送請內政部警政署刑事警察局鑑
    驗結果，發現與乙○○之指紋相符後，始悉上情。
二、案經丁○○訴由臺北縣政府警察局三重分局報請臺灣板橋地
    方法院檢察署檢察官呈請臺灣高等法院檢察署檢察長令轉臺
    灣臺東地方法院檢察署檢察官偵查起訴。
    理  由
一、按案件由犯罪地或被告之住所、居所或所在地之法院管轄，
    刑事訴訟法第5條第1項定有明文。查本案96年1 月25日繫屬
    於本院時，被告乙○○因另案於臺灣臺東監獄武陵分監執行
    中，是本院就本案自有管轄權，合先敘明。
二、證據能力方面：
（一）卷附之內政部警政署刑事警察局95年1月13日刑紋字第094
      0199311號鑑驗書1份，係該局依檢察機關概括授權囑託執
      行鑑定職務所出具之書面鑑定報告，依刑事訴訟法第159
      條第1 項及同法第208條第1項準用同法第206條第1項之規
      定，為傳聞法則之例外，得作為證據。
（二）關於證人丁○○於警詢及偵查中所為之陳述，證人楊傑中
      於偵查中所為之陳述，被告及辯護人在本院審理中，表示
      同意作為本案證據（見本院卷第53頁），本院審酌上開證
      據作成時之情況，均並不無適當之情形，依刑事訴訟法第
      159條之5第1項規定，應認為均有證據能力。
三、認定犯罪事實所憑之證據及理由：
（一）被告於警詢、偵查及本院準備程序中對上開事實均坦承不
      諱（見偵卷第4至6、29、30頁、本院卷第37、38頁）。
（二）證人即告訴人丁○○於警詢及偵查中之證詞（見偵卷第7
      、8、37、38頁）。
（三）證人楊傑中於偵查中之證詞（見偵卷第43、44頁），則被
      告既已將刀子抵住證人楊傑中之脖子，證人楊傑中若任意
      反抗，顯有遭被告攻擊而危及其生命、身體之可能，故依
      當時之客觀情狀觀之，被告之脅迫手段已達壓制證人楊傑
      中之抗拒，而使證人楊傑中之意思自由完全喪失之程度。
（四）此外，復有內政部警政署刑事警察局95年1 月13日刑紋字
      第0940199311號鑑驗書1份（見偵卷第9、10頁）在卷可稽
      。
（五）由上述各節參互佐證，被告上開自白，核與事實相符，應
      堪採信。本件事證明確，被告犯行堪以認定。
四、對被告辯解之判斷：
    被告坦承有攜帶兇器強盜之事實，惟於審理中否認有何與阿
    元共同強盜之犯行，辯稱：阿元只是騎乘機車載同伊到便利
    商店買東西，並不知道伊進去上開便利商店是要強盜云云，
    惟查：
（一）被告於警詢中供稱：「（問：你是否有其他共犯一同前往
      強盜財物？）有與一名姓名年籍綽號不詳之男子『阿元』
      與我共同前往強盜財物。」、「（問：你們是何人提議到
      該超商強盜財物？）是我提議的。」等語（見偵卷第5 頁
      ）、復於偵查中供稱：「（問：為何在警詢中說有一個『
      阿元』跟你一起去？）阿元是我在網咖認識的，電話忘記
      了。」等語（見偵卷第29頁），而於本院準備程序中對於
      檢察官起訴伊與阿元共犯本案犯行，已表示承認全部犯罪
      ，且對於檢察官表示應斟酌被告未供出阿元之真實年籍，
      加重其刑時，僅表示因係在網咖認識的，伊不知道阿元之
      真實姓名等乙節，有本院準備程序筆錄在卷可參（見本院
      第37、39頁），倘果如被告於審理中所稱是因為太緊張所
      以在警詢時才講說與阿元共犯，何以被告於偵查及本院準
      備程序時，對此節均未曾有所異議？況被告離開上開便利
      商店後，僅要求阿元趕快離開，阿元卻未詢問為何要趕快
      之理由，亦與常情不符；參以，被告持以強盜之刀子長約
      30公分之事實，業據證人楊傑中於偵查中證稱明確（見偵
      卷第43頁），而被告於審理中則供稱：當初刀柄是插在伊
      褲頭，藏在右邊的褲子裡面，進入店內，確認店員打開收
      銀機後，始將刀子拿出，離開店門口時，又將刀子藏回褲
      中，叫阿元趕快騎車離開等語，以長達30公分、質地堅硬
      之刀子，殊難想像可隨同被告大腿隨意曲折，而不掉落或
      被旁人發現。從而，被告上開所辯，顯與事實有違，難以
      憑採。
（二）又被告固持刀子強盜，但所持之刀子，是否屬槍砲彈藥刀
      械管制條例所管制之刀械，已非無疑，況此部分之犯行，
      亦未據檢察官起訴，故難認被告與阿元此部分另共同犯持
      有刀械之犯行，附此敘明。
（三）綜上，被告前開所辯，乃屬事後卸責之詞，委無可採。
四、論罪科刑之理由：
（一）查被告行為後，刑法第28條業已修正，修正前刑法第28條
      規定：「2人以上共同實施犯罪之行為者，皆為正犯。」
      ；修正後刑法第28條規定：「2人以上共同實行犯罪之行
      為者，皆為共犯。」。而本件被告所為之行為，無論依修
      正前、後之刑法第28條均構成共同正犯，依最高法院95年
      度第21次刑事庭會議決議意旨，自應適用裁判時即修正後
      刑法之相關規定予以處斷。
（二）次查刀子為在客觀上足以對人之生命、身體、安全構成威
      脅，具有危險性，自屬兇器無疑，被告與共犯阿元將之攜
      以強盜前開便利商店內之財物，核被告所為，係犯刑法第
      328條之強盜罪，而有同法第321條第1項第3款之情形，應
      成立同法第330條第1項之攜帶兇器強盜罪。
（三）被告與阿元2 人間，就上開犯行，有犯意之聯絡及行為之
      分擔，應論以共同正犯。
（四）爰審酌被告時值青壯，不思正當管道賺取財物，與阿元共
      同攜帶兇器強盜財物，危害社會治安，惡性非輕，及其犯
      罪後雖曾於警詢、偵訊及本院準備程序時坦承犯行，惟於
      本院審理中矢口否認與阿元共犯本件犯行之犯後態度，及
      檢察官求刑8年稍重等一切情狀，量處如主文所示之刑。
（五）又被告犯本件加重強盜罪所持用之刀子1 把，雖係被告所
      有供犯本件犯行所用之物，惟業經被告棄置於臺北縣三重
      市某處之樓梯間，亦據被告供承在卷，復無證據證明仍存
      在，為免執行之困難，不另為沒收之諭知。
五、適用之法條：
（一）刑事訴訟法第299條第1項。
（二）刑法第28條、第330條第1項。
本案經檢察官丙○○到庭執行職務。
中　　華　　民　　國　　96　　年　　4　　月　　24　　日
                  刑事第四庭    審判長法  官  黃建都
                                      法  官  黃珮茹
                                      法  官  陳君鳳
以上正本證明與原本無異。
如不服本判決，應於判決送達後10日內向本院提出上訴狀。（須
附繕本）　　　　「切勿逕送上級法院」
                                      書記官  洪月甚
中　　華　　民　　國　　96　　年　　4　　月　　24　　日
附錄本案論罪科刑法條全文：
刑法第330條
犯強盜罪而有第321條第1項各款情形之一者，處7年以上有期徒
刑。
前項之未遂犯罰之。
